【裁判字號】    90,訴,743
【裁判日期】    900911
【裁判案由】    殺人未遂等
【裁判全文】
臺灣臺北地方法院刑事判決                            九十年度訴字第七四三號
    公  訴  人  臺灣臺北地方法院檢察署檢察官
                 （現羈押於台灣台北看守所）
                 中華民國外僑
    指定辯護人  丙○○
右列被告因殺人未遂等案件，經檢察官提起公訴（九十年度偵字第四三九四號），本
院判決如左：
    主  文
甲○○○○○○○ ○AOHAO 以非法之方法，剝奪人之行動自由，處有期徒刑拾月。並於刑之執
行完畢或赦免後驅逐出境。
    事  實
一、甲○○○○○○○ ○AOHAO 係泰國籍人士，於民國八十九年一月二十五日，經行政院勞工
    委員會核准（核准字號：勞職業字Ｏ五二二五四四號函），由雇主陳明敏以監護
    工名義引進我國境內，嗣因陳明敏停止聘僱，戊○○乃透過臺北市政府勞工局就
    業服務中心審核，自九十年二月二日起接續聘僱，並在臺北市市立忠孝醫院及同
    市信義區○○○路○段七九Ｏ巷五九弄二Ｏ號四樓擔任監護工作，照料患有胃癌
    、肺炎、巴金森氏症之瞿壽昌（八十歲、戊○○之父），工作期間，戊○○因
    甲○○○○○○○ ○AOHAO常有不假外出，並利用其上班時間，與不知名男子在其床上幽
    會等事由，對甲○○○○○○○ ○AOHAO表現不滿情緒，並告知若再發生將要報警查辦，
    同年三月三日瞿壽昌出院回忠孝忠路五段住處時，因瞿壽昌體重太重，甲○○○○○○○○AOHAO扶持其上樓梯時，不留意將瞿壽昌小指撞斷，戊○○發現後，認係
    甲○○○○○○○ ○AOHAO故意所為，竟嚴詞加以質問，並告以要將其送警察查辦及遣返
    ，甲○○○○○○○ ○AOHAO為能保住工作，向戊○○下跪苦苦哀求，戊○○仍嚴詞以對
    ，不果，甲○○○○○○○ ○AOHAO則心生怨懟，同年三月六日一時三十分許（檢察官載
    為二時許），甲○○○○○○○ ○AOHAO為使戊○○能感受其所受痛苦，竟起傷害故意，
    在其清理完瞿壽昌之排泄物後，一手戴著清理時所戴之塑膠手套，至廚房內拿取
    料理刀一把，見戊○○在客廳沙發上已經睡著，即持刀趨前，先以膝蓋頂住戊○○之腹部，一手勒住戊○○之頸部，另一手則持料理刀往戊○○之臉部、左右手
    等處割去，戊○○因疼痛而驚醒，發覺甲○○○○○○○ ○AOHAO壓在其身上，戊○○即
    大喊救命，並徒手欲奪刀，惟因事出突然，又因傷而流血，驚嚇過度，力量無法
    使出，只得哀求甲○○○○○○○ ○AOHAO並偽稱家中有錄影設備，如果事發其將無從遁
    逃，並保證事後絕不報警，同意給甲○○○○○○○ ○AOHAO一筆錢送其回泰國等語，
    甲○○○○○○○ ○AOHAO聞言，又見戊○○傷處流血染滿沙發及地上，始停止對戊○○
    之傷害，戊○○因而受有頭皮裂傷二處、左顏面裂傷一處、右上肢裂傷二處、左
    上肢裂傷一處、左手中指裂傷一處等傷害；戊○○因傷疼痛流血，向甲○○○○○○○○AOHAO哀求，將其送醫或通知乙○○（戊○○母親之好友，戊○○稱阿姨）來為
    其上藥，甲○○○○○○○ ○AOHAO因恐事發，竟不許戊○○就醫及對外聯絡，而剝奪戊○○之行動自由，嗣因血流不止，戊○○一再苦苦哀求，保證不報警後，
    甲○○○○○○○ ○AOHAO始將料理刀放在地下，並同意戊○○打電話聯絡乙○○前來為
    其敷藥，乙○○前來後見戊○○與甲○○○○○○○ ○AOHAO坐在客廳中，戊○○臉部、
    左右手有多處流血，料理刀掉在地上，亦受驚嚇，經了解事情發生經過後，即拾
    起料理刀放在其隨身皮包內，此時 甲○○○○○○○ ○AOHAO因一時想不開，竟要將乙○○皮包內之料理刀搶出，作勢要自殺，惟經乙○○苦勸阻止，始與乙○○一同扶
    持戊○○下樓，叫計程車將戊○○送往臺北市立忠孝醫院救治，因醫護人員發覺
    戊○○係受刀傷，報警處理，始查知上情，旋即將在場之甲○○○○○○○ ○AOHAO逮捕
    ，並扣得塑膠手套一支、料理刀一把。
二、案經被害人戊○○告訴暨臺北市政府警察局信義分局移送偵辨。
    理  由
一、訊據被告甲○○○○○○○ ○AOHAO對於在右揭時、地持料理刀傷害其雇主被害人戊○○
    之犯行已經坦承，惟矢口否認有妨害自由犯行，辯稱：當時被害人僅要求打電話
    給乙○○，並未要求去醫院，其沒有不准被害人就醫及打電話云云。本院經查：
    被告右揭傷害及妨害自由犯行，業經被害人及乙○○於警訊、偵中及本院審理中
    指證明確，並有急診醫師張原肇、驗傷醫師楊效誠於偵查及本院審理中之證詞可
    證，復有卷附台北市立忠孝醫院驗傷診斷書、台灣台北地方法院檢察署驗傷診斷
    書、內政部警政署刑事警察局鑑驗書（記載兇刀之血跡與被害人唾液ＤＮＡ型別
    相同）、台北市立忠孝醫院急診病歷表、現場照片二紙可稽，及扣案之塑膠手套
    一支、料理刀一把、牛仔褲（染有血跡）可查，被告對傷害犯行之自白與事實相
    符，又核被害人於警訊、偵查及本院審理中均明確指證稱：其求被告讓乙○○來
    為其擦藥，及送醫均遭被告拒絕，嗣經被害人苦苦哀求，並保證在電話中不透露
    訊息及報警後，始由被告撥打電話給乙○○等語，則被告為恐其傷害雇主之事跡
    敗露，受刑事訴追，在傷害被害人後復出於剝奪自由之故意，阻止被害人外出就
    醫及向乙○○求救，雖事後經被害人一再哀求，始同意由其打電話聯絡乙○○到
    場，並於其到場後一同將被害人送至台北市立忠孝醫院就醫，惟其妨害自由之犯
    行，在被告拒絕被害人外出就醫、禁止打電話求救時起，至同意打電話叫乙○○
    來止，期間其妨害自由犯行已經完成，並不因被告事後所為而不成立犯罪，被告
    此部分辯詞尚難採信，事證已經明確，犯行足堪認定，應依法論科。
二、至於公訴人起訴書載：被告甲○○○○○○○ ○AOHAO於受雇戊○○擔任監護工，照料重
    病之瞿壽昌期間，因戊○○認被告常有不假外出，與不知名男子赴旅館或在戊○○自宅床上幽會等重大不檢點之情事，戊○○於是透過仲介公司，表明要將被告
    遣返，詎料戊○○之姨母乙○○不慎將遣返消息透露予被告，被告得知後，下跪
    請求戊○○不要將其遣返，因戊○○心意已決，被告見轉圜無望，乃心生怨懟，
    先於同年三月三日瞿壽昌出院之際，將瞿壽昌小指折斷以為報復（傷害部分未據
    告訴），戊○○發現後嚴詞加以質問，並直言告以要將其送警察局及遣返，被告
    因見戊○○心意甚堅，乃萌生殺機，同年三月六日二時許（一時三十分許），被
    告先將室內電燈熄滅，再戴上預先準備之塑膠手套一只，手持料理刀一把，趁戊○○昏睡在家中沙發，無法抗拒之際，以膝蓋頂住戊○○之腹部，一手勒住戊○○之頸部，另一手則持料理刀往戊○○之臉部、頭部猛刺，戊○○驚醒後，發覺
    係被告，乃大聲質問做什麼等語，被告見狀，非但不予理會，反而持刀猛刺，戊○○除大喊救命外，並徒手與之搏鬥，被告表明要致戊○○於死地，被告仍持料
    理刀刺向戊○○之後腦及身上各處，先後刺殺十餘刀，最後一刀，被告復反手持
    刀，由上往下朝戊○○右胸猛刺，戊○○極力抵抗，始倖免於難，但右胸仍遭利
    刃劃傷。因認被告所為係犯刑法第二百七十一條第二項、第一項殺人未遂罪嫌云
    云。經訊之被告堅詞否認有殺人未遂犯行，辯稱：因為雇主戊○○天天打其，其
    未沒有要讓戊○○死，只是想讓戊○○皮肉受痛苦而已，其來台灣是要賺錢不是
    要殺人，如果要殺戊○○的話，一刀就可以將他殺死等語。本院經查：
（一）、被告係泰國籍人士，於八十九年一月二十五日，經行政院勞工委員會核准，
        由雇主陳明敏以監護工名義引進我國境內，嗣因陳明敏停止聘僱，被害人戊○○乃透過臺北市政府勞工局就業服務中心審核，自九十年二月二日起接續
        聘僱，並在臺北市市立忠孝醫院及同市信義區○○○路○段七九Ｏ巷五九弄
        二Ｏ號四樓擔任監護工作，照料患有胃癌、肺炎、巴金森氏症之瞿壽昌（八
        十歲、戊○○之父），工作期間，被害人因被告常有不假外出，並利用其上
        班時間，與不知名男子在其床上幽會等事由，對被告表現不滿情緒，並告知
        若再發生將要報警查辦，同年三月三日瞿壽昌出院回忠孝忠路五段住處時，
        因瞿壽昌體重太重，被告扶持其上樓梯時，不留意將瞿壽昌小指撞斷，被害
        人發現後，認係被告故意所為，即嚴詞加以質問，並告以要將其送警察查辦
        及遣返之事，被告為能保住工作，對被害人下跪苦苦哀求，被害人仍嚴詞以
        對，被告因而心生怨懟等情，為被告及被害人所是認，並經證人乙○○於本
        院審理時證述明確，復有偵查卷附居留外僑作業外勞詳細資料、行政院勞工
        委員會書函、外籍勞工由其他雇主接續聘僱證明書可按，上開事實固為本案
        發生之原因，惟是否即可認定被告因此即對被害人心生殺意，則尚須配合案
        發時之客觀事實予以查明。
（二）、公訴人認被告以殺人犯意而為右揭殺人行為，無非係以被害人於警訊及偵查
        中之證詞，即被害人於警訊中指稱：「被告乘著我熟睡時，拿了把刀，並將
        客廳的燈關掉，然後接近我身體，準備將我殺害，我根本來不及防備，完全
        是我遭到剌殺後才被痛驚醒過來，當時客廳黑漆漆的，只見被告拿刀朝我身
        上猛剌」（見偵卷第六頁背面）、偵查中又指稱：「他不出聲一直用刀剌我
        ，我就搶刀子、我就喊救命，他就把我推倒跪在地上，另外一隻手仍然掐住
        我的脖子，並且用刀子剌我後腦，我有站起來跟他摶鬥，我一直在搶他的刀
        子，他一直在剌我，前後剌了十七、八刀，最後一刀他是反手持刀由上往下
        向我的右胸剌，力量很猛」（見偵卷第三十八頁）等語為認定事實之證據，
        惟核九十年三月六日三時十八分台北市立忠孝醫院驗傷診斷書、張原肇、楊
        效誠醫生於偵查中之證詞，及所提出之書面說明，內載被害人僅受有「頭皮
        裂傷二處、左顏面裂傷一處、右上肢裂傷二處、左上肢裂傷一處、左手中指
        裂傷一處」（受傷長、寬度公分之記載省略）等傷害，再核九十年三月二十
        三日台灣台北地方法院檢察署驗傷診斷證書所載被害人所受之傷為：「檢查
        結果：頭面頸部：一、左顴骨部有一道橫向已癒合刀傷長二公分二、右下枕
        骨部表淺擦傷０．五公分舊痕三、左側枕骨部表淺銳器割傷二公分舊痕，胸
        腹部：右側胸部表淺硬物割傷舊痕長一公分，四肢部：一、右手前臂二道刀
        傷癒合痕長一．五公分、二公分二、右手前臂後部有瘀青三乘二公分及一道
        刀傷癒合痕一．二公分三、左手背部近腕處表淺割傷舊痕０．八公分」等傷
        害，本院於審理時，傳訊證人即被害人之急診醫師丁○○○○對被害人所受
        上開傷害，是否足使被害人死亡等事為證明時，其證稱：被害人所受之傷係
        表皮傷，沒有傷到肌肉，無致命之可能等語。
（三）、綜上，被害人雖一再指稱被告以殺人之故意，用刀猛力剌其身體臉、頭、胸
        等部位十七、八刀，惟衡之上開診斷書記載，被害人所受之刀傷僅在臉部（
        左顴骨部）一刀、右手前臂二刀、左手背部一刀等處，而其他處之傷害，上
        開診斷書則記載為：「左手中指裂傷一處」、「右下枕骨部表淺擦傷」、「
        左側枕骨部表淺銳器割傷」、「右側胸部表淺硬物割傷」、「右手前臂後部
        瘀青」等傷，並未載明係刀傷，應係與被告在被害人在爭奪刀時及打鬥時所
        受之傷害，與被告警訊、本院調查時所供承之：我記得是我剌他臉一刀、右
        手二刀，左手一刀，其他是我們在爭奪刀子時所傷等語相符，若被告持刀確
        係如被害人所指稱，出於殺人故意，用力猛剌被害人十七、八刀，被害人所
        受之傷害，應係深度之穿剌傷，豈可能僅有表淺割傷，若依公訴意旨所指稱
        ：「最後一刀，被告復反手持刀，由上往下朝戊○○右胸猛刺，戊○○極力
        抵抗，始倖免於難，」之事實，何以被害人胸部僅受有：「胸腹部：右側胸
        部表淺硬物割傷舊痕長一公分」，而非深度穿剌傷，被害人所稱上情即與其
        所受傷害之客觀情形不相符合，而不能採信，再查，被告持刀傷害被害人時
        ，起先被害人係在客廳沙發上熟睡，若被告確有殺人故意，自可直接用刀剌
        向被害人足以致命之要害，如胸部、腹部，豈會僅用刀割被害人的臉，及左
        、右手腕等不會致命之部位，且被害人於驚醒後，雖與被告搶刀子，依被害
        人所言，被告力量很大，其僅能用手捉住其拿刀之手，若被告確有殺人之故
        意，亦無可能就此停手，而不持刀再剌殺之理，從客觀事實觀之，被告在被
        害人熟睡時、在乙○○到來前，均有殺害被害人之機會，惟結果被害人僅受
        有如上之表皮淺度割傷，實非被告有何不能殺人之客觀原因，而係被告並無
        殺人之故意，上開（一）所述之事實，僅使被告產生傷害犯意，已足堪認定
        ，被告所辯其僅有傷害之犯意自足採信。
三、核被告所為係犯刑法第三百零二條第一項之妨害自由罪、第二百七十七條第一項
    之傷害罪。公訴人認被告所為係犯刑法第二百七十一條第二項、第一項之殺人未
    遂罪，惟被告持刀割傷被害人時，並非出於殺人故意為之，已如上述，所為自與
    殺人未遂罪之構成要件有所未合，公訴人論以殺人未遂罪自有未洽，惟起訴事實
    相同，爰依法變更法條。被告於傷害被害人後為恐事跡敗露，又阻止被害人就醫
    及求救，所犯傷害罪與妨害自由罪間，有方法結果之牽連關係，應依刑法第五十
    五條之規定，從一重之妨害自由論處。爰審酌被告受雇為家庭監護工作，原應忠
    誠勤勉，竟利用雇主熟睡時對其傷害，造成雇主身心受有嚴重傷害，並造成雇主
    長期處於恐懼中，惟被告係因生活不能適應，又認受雇主不平等之待遇，始心生
    不平，所為犯行手法雖然可惡，但尚非無可憫之處，及被告於犯罪後已經坦承犯
    行，深有悔意等一切情狀，量處如主文所示之刑。被告係泰國籍人士有卷附之護
    照可按，其於中華民國領域內犯罪，並經宣告如主文所示之刑，應依刑法第九十
    五條之規定於刑之執行完畢或赦免後驅逐出境。扣案之料理刀一把、塑膠手套一
    支雖係供被告犯罪所用之物，惟非被告所有，故不另為沒收之諭知，附此敘明。
據上論斷，應依刑事訴訟法第二百九十九條第一項前段、第三百條，刑法第三百零二
條第一項、第二百七十七條第一項、第五十五條、第九十五條，罰金罰鍰提高標準條
例第一條前段，判決如主文。
本案經檢察官黃久真到庭執行職務
中    華    民    國      九十        年      九    月    十一          日
                                      臺灣臺北地方法院刑事第九庭
                                          法  官  王  綽  光
右正本證明與原本無異。
如不服本判決，應於判決送達後十日內，向本院提出上訴狀。
                                          書記官  潘  惠  梅
中    華    民    國      九十        年      九    月    十二          日
附錄論罪科刑法條：
刑法第三百零二條、第二百七十七條
刑法第三百零二條
一私行拘禁或以其他非法方法，剝奪人之行動自由者，處五年以下有期徒刑、拘役或
  三元以下罰金。
二因而致人於死者，處無期徒刑或七年以上有期徒刑。致重傷者，處三年以上十年以
  下有期徒刑。
三第一項之未遂犯罰之。
刑法第二百七十七條
一傷害人之身體或健康者，處三年以下有期徒刑、拘役或一千元以下罰金。
二犯前項之罪、因而致人於死者，處無期徒刑或七年以上有期徒刑，致重傷者，處三
  年以上十年以下有期徒刑。


司法院資訊處製作；財團法人民間司法改革基金會備份。
